臺灣彰化地方法院刑事判決　　　　　　　96年度交訴字第94號
公　訴　人　臺灣彰化地方法院檢察署檢察官
被　　　告　甲○○
　　　　　　　　　　　3號8樓.
上列被告因業務過失致死案件，經檢察官提起公訴（九十六年度
偵字第四五七０號），本院改行簡式審判程序判決如下：
    主    文
甲○○從事業務之人，因業務上之過失致人於死，處有期徒刑捌
月，減為有期徒刑肆月，如易科罰金，以新台幣壹仟元折算壹日
，緩刑參年。
    事    實
一、緣劉興玉於民國九十五年十二月三十一日凌晨四時二十分許
    ，酒後（其血液中酒精濃度為一七二ｍｇ／ｄｌ，換算呼氣
    中酒精濃度為每公升０˙八五毫克）駕駛車牌號碼八七三五
    －ＫＷ號自小客車，行經國道一號高速公路北向二二七公里
    又三百公尺處時（彰化縣溪州鄉轄），因疏未注意車前狀況
    及保持安全距離，致由後追撞陳顯榮所駕駛，附載駱秀銀及
    莊雅鈞之車牌號碼ＮＡ－五四０二號自小客貨車，使陳顯榮
    駕駛之自小客車失控翻覆於該處國道路段之中線車道上。劉
    興玉駕車肇事後，疏未作警示處置，即下車查看陳顯榮及其
    附載之乘客傷勢狀況，並走至事故發生地點之後方車道上，
    高舉雙手示意後方來車注意，適有受僱於富佳通運企業有限
    公司，從事砂石載運業務之甲○○，駕駛車牌號碼七Ｒ－三
    九七號半聯結車，由雲林縣斗六市出發，欲前往台中港載運
    砂石，乃沿國道一號高速公路北向外側車道行駛，亦行至上
    開地點，原應注意汽車行駛時，駕駛人應注意車前狀況，隨
    時採取必要之安全措施，而依當時情形，天候晴、路面乾燥
    無缺陷、無障礙物，雖為夜間無照明，視距亦非良好，然並
    無不能注意之情事，竟疏未注意及此，未能及時注意車前狀
    況，致其發現車道前方有事故時，已無適當之距離可供反應
    ，雖緊急往內側車道閃避，仍發生煞車鎖死致拖車頭與子車
    打結成九十度而失控滑行之情況，而劉興玉因不及反應，當
    場遭其駕駛之半聯結車之子車碰撞倒地，引起顱內出血，雖
    緊急送醫，仍於到院前宣告不治死亡。
二、案經內政部警政署國道公路警察局第三警察隊報請臺灣彰化
    地方法院檢察署檢察官相驗後自動檢舉偵查起訴。
    理    由
一、訊據被告甲○○對其於上揭時、地過失肇事，使被害人劉興
    玉因而傷重不治死亡之事實供承不諱，核與被害人家屬乙○
    ○於警、偵訊中指訴之情節相符，且經證人駱秀銀、莊雅鈞
    指認無誤並結證在卷，此外，復有內政部警政署國道公路警
    察局第三警察隊道路交通事故調查報告表及現場圖、道路交
    通事故當事人酒精測定紀錄表（含生化檢驗報告）、秀傳紀
    念醫院診斷證明書、車籍資料作業詳細畫面、現場照片二十
    幀、內政部警政署國道公路警察局第三警察隊處理相驗案件
    初步調查報告暨報驗書等附卷可稽。稽之前揭道路交通事故
    調查報告表及現場圖，被告於肇事前乃沿國道一號高速公路
    北向外側車道行駛，於行經肇事地點時，不慎撞擊疏未作警
    示處置，即在事故發生地點之後方車道上高舉雙手示意之被
    害人劉興玉，又由上開道路交通事故調查報告表及現場照片
    所示，肇事路段並無照明，視線並非良好，則被告於行經該
    路段時，自應投注以更大之注意義務，然參諸被告於本院審
    理中之陳述，其於肇事前因誤判前方被害人之車輛係於行進
    中，待發覺時已不及煞避等語，顯見被告於行經上開路段時
    ，並未對車前狀況投以相當之注意，被告顯有疏失。再被害
    人確因本件車禍死亡，亦經臺灣彰化地方法院檢察署檢察官
    督同檢驗員相驗無訛，製有驗斷書、勘驗筆錄、相驗屍體證
    明書各一件在卷足憑。
二、按汽車行駛時，駕駛人應注意車前狀況，並隨時採取必要之
    安全措施，道路交通安全規則第九十四條第三項定有明文，
    被告為領有駕駛執照之駕駛人，且自承已有十年之行車經驗
    ，理應注意上開規定。又依卷附之道路交通事故調查報告表
    ，本件車禍發生當時天候晴、路面乾燥無缺陷、無障礙物，
    雖為夜間無照明，視線並非良好，然依當時之客觀情形，並
    無不能注意之情事，被告竟疏未注意，以致肇事，其有違上
    開道路交通安全規則之規定甚明，被告自難辭過失之責任。
    而本件經送臺灣省彰化縣區車輛行車事故鑑定委員會鑑定結
    果，亦認被告駕駛半聯結車未注意車前狀況，為肇事主因，
    有該委員會鑑定意見書一件在卷可參。再被害人確因本件車
    禍死亡，已詳述如前，則被告之過失犯行與被害人之死亡間
    ，顯有相當因果關係。從而本件事證已明，被告過失犯行堪
    以認定。
三、按被告受僱於富佳通運企業有限公司，擔任半聯結車之司機
    ，負責砂石之載運，為從事駕駛業務之人。是核被告所為，
　　係犯刑法第二百七十六條第二項之業務過失致人於死罪。至
  　被告於肇事後，雖向到場處理之員警陳述事禍經過，但否認
    曾撞及被害人，惟員警於採集現場跡證後，已察覺被告涉有
    過失致死罪嫌，此從被告第一次製作警詢筆錄時，員警即已
    告知伊涉嫌業務過失致死乙節可知，是被告並無主動陳明其
　  為肇事者而自首之情形，當無從爰引自首規定減輕其刑。爰
    審酌被告尚無不良素行、犯後態度、過失程度及其肇事後已
    與被害人家屬達成民事和解，有被害人家屬提出之和解書一
    紙附卷足按等一切情狀，量處如主文所示之宣告刑。又被告
    於行為後，中華民國九十六年罪犯減刑條例業經公布，並自
　　九十六年七月十六日起施行，被告上開業務過失致死之犯行
　  ，非屬該條例第三條所列舉不予減刑之罪，且犯罪在九十六
    年四月二十四日之前，爰依該條例第二條第一項第三款、第
    七條、第九條之規定，減其宣告刑，併諭知易科罰金之折算
    標準。末查被告前未曾因故意犯罪而受有期徒刑以上刑之宣
    告，有臺灣彰化地方法院檢察署刑案資料查註紀錄表及臺灣
    高等法院被告前案紀錄表各一紙在卷足憑，其偶因過失罹犯
    本罪，且犯後復知悔悟，並迅即賠償被害人家屬，經受此科
    刑教訓之後，當益知戒慎而無再犯之虞，本院認所宣告之刑
    以暫不執行為適當，爰宣告緩刑三年，以勵自新。
據上論斷，應依刑事訴訟法第二百七十三條第一項、第二百九十
九條第一項前段，刑法第二百七十六條第二項、第四十一條第一
項前段、第七十四條第一項第一款，刑法施行法第一條之一，中
華民國罪犯減刑條例第二條第一項第三款、第七條、第九條，判
決如主文。
本案經檢察官陳茂亭到庭執行職務。
中　　華　　民　　國　　96　　年　　7 　　月　　16　　日
                  　　　　　　　交通法庭
                                　法  官  王義閔
以上正本證明與原本無異。
如不服本判決，應於判決送達後10日內，向本院提出上訴狀（ 須
附繕本 ）。
告訴人或被害人對於判決如有不服具備理由請求檢察官上訴者，
其上訴期間之計算係以檢察官收受判決正本之日期為準。
中　　華　　民　　國　　96　　年　　7 　　月　　16　　日
                                　書記官  洪年慶
中華民國刑法第276條第2項
（過失致死罪）
從事業務之人，因業務上之過失犯前項之罪者，處 5 年以下有期
徒刑或拘役，得併科3千元以下罰金。
